ACORDAO-COMPLETO-2428763

ACÓRDÃO 2170/2021 ATA 4/2021 - SEGUNDA CÂMARA

VISTO, relatado e discutido estes autos de reversões em pensões especiais como ex-combatentes deferidas pela 9ª Região Militar em favor de Elizabeth Lima Rios, a partir do falecimento de Adão Ferreira de Lima, em favor de Elizete Vieira Pereira, a partir do falecimento de Juvenal Vieira e em favor de Leônida Ribas, a partir do falecimento de Amâncio Ribas;
ACORDAM os Ministros do Tribunal de Contas da União, reunidos em Sessão da 2ª Câmara, nos termos do art. 71, III e IX, da Constituição de 1988 e dos arts. 1º, V, e 39, II, e 45 da Lei nº 8.443, de 1992, diante das razões expostas pelo Relator, em:
9.1. excluir no presente processo, por duplicidade, o ato de reversão da pensão especial em favor de Elizete Vieira Pereira (à Peça 7 sob o nº 10003487-06-2005-000001-5) ;
9.2. assinalar a legalidade dos atos de reversão das pensões especiais em favor de Elizabeth Lima Rios (à Peça 5 sob o nº 10003487-06-2005-000005-8) e em favor de Leônida Ribas (à Peça 6 sob o nº 10003487-06-2005-000003-1) , concedendo-lhes o respectivo registro;
9.3. determinar que, no prazo de 60 (sessenta) dias contados da ciência desta deliberação, a 9ª Região Militar adote as medidas necessárias para regularizar a situação das pensionistas de Adão Ferreira de Lima e Juvenal Vieira, em sintonia com o art. 30 da Lei n.º 4.242, de 1963; devendo a 9ª Região Militar informar o TCU sobre o resultado dessa medida, no prazo máximo de 90 (noventa) dias contados da notificação desta deliberação;
9.4. enviar a cópia do presente Acórdão, com o Relatório e a Proposta de Deliberação, à 9ª Região Militar, para ciência e efetivo cumprimento ao item 9.3 deste Acórdão;
9.5. promover, por intermédio da unidade técnica nos formulários do Sisac ou e-Pessoal, as correções sobre os atos dos instituidores (Amâncio Ribas e Juvenal Vieira) , como indicado à Peça 16 no Ofício n° 189-SAPes/CCIEx, de 29/8/2019; e
9.6. arquivar o presente processo, sem prejuízo de a unidade técnica promover o monitoramento da determinação proferida pelo item 9.3 deste Acórdão, representando ao TCU, se necessário.

Reversões de pensões especiais como ex-combatentes deferidas pela 9ª Região Militar

Segunda Câmara

9ª Região Militar.

3. Interessadas: Elizabeth Lima Rios (CPF XXX.062.671-XX); Leônida Ribas (CPF XXX.651.761-XX).

13.1. Ministros presentes: Bruno Dantas (Presidente), Augusto Nardes, Aroldo Cedraz e Raimundo Carreiro.
13.2. Ministros-Substitutos presentes: Marcos Bemquerer Costa e André Luís de Carvalho (Relator).

ANDRÉ DE CARVALHO

Trata-se de reversões em pensões especiais como ex-combatentes deferidas pela 9ª Região Militar em favor de Elizabeth Lima Rios, a partir do falecimento de Adão Ferreira de Lima, em favor de Elizete Vieira Pereira, a partir do falecimento de Juvenal Vieira e em favor de Leônida Ribas, a partir do falecimento de Amâncio Ribas.
2.	Após a análise final do feito, o Auditor Federal Luiz Gustavo Lopes Pires lançou o seu parecer conclusivo à Peça 18, com a anuência, por delegação de competência, do diretor da Sefip (Peça 19) , nos seguintes termos:
	" (...) 2. Os procedimentos para exame, apreciação e registro de atos de pessoal encontram-se estabelecidos na Instrução Normativa TCU 78/2018 e na Resolução TCU 206/2007. Essas normas dispõem, em seus arts. 4º, § 2º, e 3º, § 3º, respectivamente, que os atos de pessoal disponibilizados por meio do e-Pessoal devem ser submetidos à crítica automatizada do próprio sistema, com base em parâmetros predefinidos.
	3. Relativamente aos atos de admissão e concessão de aposentadoria, pensão e reforma, as rotinas de crítica das informações cadastradas nos sistemas informatizados de coleta de atos foram elaboradas e validadas levando-se em conta as peculiaridades desses atos. Os itens de verificação do sistema compreendem prazos e fundamentos legais, assim como eventuais ocorrências de acumulação. Trata-se de verificações mais abrangentes, minuciosas e precisas do que aquelas que podem ser realizadas por mãos humanas, proporcionando um nível de segurança ainda maior.
	4. As críticas aplicadas aos atos encontram-se discriminadas na opção Crítica do Sistema e-Pessoal.
	5. Além da crítica automatizada, há verificação humana adicional no caso de haver alertas do sistema ou informações não formatadas, como esclarecimentos do gestor ou do controle interno.  
	6. As críticas também consideram os registros do Sistema Integrado de Administração de Recursos Humanos (Siape) . O Siape disponibiliza informações atualizadas sobre as parcelas que integram os proventos, diferentemente, portanto, do Sisac, que informa as parcelas no momento do registro do ato. 
	7. Em despacho o Ministro Relator, André Luís de Carvalho, peça 11, determinou a oitiva das interessadas conforme transcrição a seguir:
	'Considerando o longo tempo decorrido desde a entrada dos presentes atos nesta Corte (desde 2005) , determino, como medida preliminar ao exame de mérito, a oitiva das interessadas, com exceção da Sra. Elizabeth Lima Rios, uma vez que, não obstante o ato ora analisado apresentar irregularidades, já foi objeto de julgamento pela legalidade por esta Corte outro ato da mesma interessada, em grau de alteração, com a correção dos pontos questionados (TC Processo 003.002/2011-0) .'
	8. A Sefip verificou os contracheques das interessadas nos sistemas do TCU e verificou que seria prudente diligenciar o Comando do Exército com o objetivo de verificar se as pensões pagas eram com base no soldo de 2º Tenente ou de 2º Sargento; e qual era o fundamento legal de tais benefícios, procedimento realizado antes de se proceder a oitiva das interessadas, uma vez que os contracheques verificados eram pagos com base no soldo de 2º Sargento.
	9. Como resposta ao questionamento desta Corte, o Comando do Exército expediu o Ofício n° 189-SAPes/CCIEx, de 29 de agosto de 2019, peça 16, sobre o qual faz-se os seguintes apontamentos.
	10. Sobre o ato de Amâncio Ribas, o Comando do Exército informou o que se segue, peça 16, pág. 3 a 14, in verbis:
	'Com relação ao Ato de reversão n° 10003487-06-2005-000003-1, do Ex-Combatente AMANCIO RIBAS para sua filha, a Sra. LEONIDA RIBAS, informo que houve erro de preenchimento do campo 'DESCRIÇÃO DOS FUNDAMENTOS LEGAIS DA PENSÃO/ALTERAÇÃO', uma vez que o instituidor faleceu em 1967, sob a vigência da Lei n° 4.242/63. Assim sendo, deveria ter sido cadastrado no referido Ato o código 9-1-1921-3, que trata de pensão especial baseada no soldo de Segundo Sargento. Cabe destacar, no entanto, que o Código 9- 3-2821-1, utilizado no campo 'DESCRIÇÃO DOS FUNDAMENTOS LEGAIS DO BENEFICIÁRIO-1', está correto, pois trata dos beneficiários da pensão baseada no soldo de Segundo Sargento. Ressalte-se que o pagamento da referida pensão especial em favor da Sra. LEONIDA RIBAS sempre foi efetuado com base na graduação de Segundo Sargento, conforme demonstrado nas cópias das fichas financeiras do período de 2005 a 2019.'
	11. Dessa forma, o supracitado ato pode ser apreciado pela legalidade, devendo ser determinada as correções no formulário Siscac do aludido ato pela Sefip.
	12. Quanto ao ato de Juvenal Vieira, o Comando do Exército informou que ocorreram os seguintes erros, peça 16, pág. 15 a 55:
	'Com relação ao Ato n° 10003487-06-2005-000001-5, do Ex-Combatente JUVENAL VIEIRA para sua filha ELIZETE, informo que este foi encaminhado a essa Corte de Contas, contendo os seguintes erros de preenchimento:
	a. no ' campo NOME DO BENEFICIÁRIO' consta ELIZETE VIEIRA DA SILVA, sendo que o nome correto é ELIZETE VIEIRA PEREIRA;  
	b. no campo 'DESCRIÇÃO DOS FUNDAMENTOS LEGAIS DA PENSÃO/ALTERAÇÃO' deveria ter sido cadastrado o código 9-1-1921-3, que trata de pensão especial baseada no soldo de Segundo Sargento, uma vez que o instituidor faleceu em 1980, sob a vigência da Lei n°4.242/63; 
	c. o CPF n° XXX.120.501-XX, bem como a data de nascimento cadastrados no referido ato não pertencem à Sra. ELIZETE VIEIRA DA SILVA (nome constante no ato) , mas à sua irmã, a Sra. IVONE VIEIRA DA SILVA; e
	d. no campo 'DESCRIÇÃO DOS FUNDAMENTOS LEGAIS DO BENEFICIÁRIO' foi cadastrada incorretamente a situação de 'viúva', onde o correto é a situação de 'filha'. 
	4. Ainda com 'relação ao Instituidor JUVENAL VIEIRA, informo que foi cadastrado um novo Ato n° 10003487-06-2016-000001-0, onde constam suas cinco filhas, as Sras. ALICE VIEIRA RODRIGUES, ELIZETE VIEIRA PEREIRA, IVONE VIEIRA DA SILVA, JUNIRCE VIEIRA DA SILVA e MARIZETE VIEIRA LEMOS, cada qual recebendo 1/5 da pensão especial baseada no soldo de Segundo Sargento, conforme previsto na Lei n° 4.242/63. Esse Ato, livre de erros de preenchimento, foi encaminhado ao TCU e julgado 'Legal', conforme TC-Processo 033.483/2016-7.
	13. Dessa forma, no ato supracitado, verifica-se que a pensão paga sempre foi a correspondente ao soldo de 2º sargento, conforme ficha financeira anexada à peça 16, pág. 15 e 33 a 55. Assim o presente ato pode ser julgado pela legalidade e realizada a correção das informações supracitadas pela Sefip.
	14. Em consulta realizada com a finalidade detectar se há acumulações ilegais de benefícios previdenciários do presente ato, verificou-se que há acumulação legal dos referidos benefícios nos atos em tela, nos termos do art. 29 da Lei 3.765/1960, com a redação dada pela Medida Provisória 2.215-10, de 31/8/2001, no qual que é permitida a acumulação: I - de uma pensão militar com os proventos de disponibilidade, reforma, vencimento ou aposentadoria; II - de uma pensão militar com a de outro regime, observado o disposto no art. 37, inciso XI, da Constituição Federal. Logo, não qualquer acumulação ilegal nos atos em estudo. 
	15. De acordo com as verificações realizadas, para os atos desta instrução, não foi constatado nenhum óbice as suas apreciações pela legalidade. 
	Conclusão 
		16. A abrangência e a profundidade das verificações levadas a efeito fundamentam convicção de legalidade para os atos. Assim, cabe proposta no sentido de que sejam considerados legais, promovendo-lhe os registros. 
	Proposta de encaminhamento
	17. Ante o exposto, com fundamento nos arts. 71, inciso III, da Constituição Federal, 1o, inciso V, e 39, inciso II, da Lei 8.443/1992 e 260, § 1º e 5º, do Regimento Interno do Tribunal de Contas da União, bem como art. 7º, § 3º da IN 78/2018, propõe-se:
	a) considerar legal e conceder os registros dos atos no presente processo; e
	b) determinar que a Sefip realize as correções formulários Sisac dos instituidores Amâncio Ribas e Juvenal Vieira, conforme informado no Ofício n° 189-SAPes/CCIEx, de 29 de agosto de 2019, peça 16."
3.	Enfim, por intermédio do Exmo. Sr. Procurador Rodrigo Medeiros de Lima, o MPTCU divergiu parcialmente da aludida proposta da unidade técnica, tendo consignado, para tanto, o seu parecer à Peça 23 nos seguintes termos:
	" (...) 2. Após diligenciar a unidade jurisdicionada com o objetivo de verificar se as pensões eram pagas com base no soldo de 2º Tenente ou de 2º Sargento e qual era o fundamento legal de tais benefícios, a Secretaria de Fiscalização de Pessoal (Sefip) propôs a legalidade e registro dos atos (peças 18-19) .
	3. Primeiramente, há de se ressaltar que os dados da beneficiaria de Juvenal Vieira, Sra. Elizete Vieira Pereira, estão incorretos no ato (peça 7) , conforme informou o Centro de Controle Interno do Exército, em resposta à diligência (peça 16) . Além disso, a unidade jurisdicionada informou que houve erro de preenchimento no ato de Amâncio Ribas (peça 6) . Quanto a este ponto, este representante do Ministério Público de Contas anui à proposta da unidade instrutora de 'Determinar que a Sefip realize as correções nos formulários Sisac dos instituidores AMANCIO RIBAS e JUVENAL VIEIRA, conforme informado no Ofício n° 189-SAPes/CCIEx, de 29 de agosto de 2019, peça 16.' (peça 18, p. 3) .
	4. Os atos de peças 5 e 7 tratam, respectivamente, das reversões das pensões especiais instituídas por Adão Ferreira de Lima, falecido em 16/12/1985, em benefício da filha Elizabeth Lima Rios, e por Juvenal Vieira, falecido em 15/11/1980, em benefício da filha Elizete Vieira Pereira.
	5. Observa-se que, nas datas dos óbitos dos instituidores, estava em vigência o art. 30 da Lei 4.242/1963 (revogado pela Lei 8.059/1990) , que assim dispunha:
	'Art 30. É concedida aos ex-combatentes da Segunda Guerra Mundial, da FEB, da FAB e da Marinha, que participaram ativamente das operações de guerra e se encontram incapacitados, sem poder prover os próprios meios de subsistência e não percebem qualquer importância dos cofres públicos, bem como a seus herdeiros, pensão igual à estipulada no art. 26 da Lei n.º 3.765, de 4 de maio de 1960.'
	6. Como se vê, o art. 30 da Lei 4.242/1963 veda o pagamento concomitante da pensão de ex-combatente com qualquer importância percebida dos cofres públicos e requer do beneficiário a condição de ser incapaz de prover os próprios meios de subsistência.
	7. É nesse sentido a manifestação do Ministro Walton Alencar Rodrigues no voto condutor do Acórdão 1756/2018-TCU-Primeira Câmara:
	'Identificou-se, a partir de consulta à base de 2016 da Relação Anual de Informações Sociais (Rais) , que Eva Cristina Dias Leitão, além da pensão especial de ex-combatente, recebe vencimentos como servidora pública estadual e pensão do INSS.
	O art. 30 da Lei 4.242/1963 veda expressamente a acumulação da pensão de ex-combatente com outra importância percebida dos cofres públicos. Nesse sentido a jurisprudência deste Tribunal (por exemplo, Decisão 280/2001-1ª Câmara) .'
	8. Esse também é o entendimento do Superior Tribunal de Justiça, conforme ilustra a ementa da seguinte deliberação publicada no DJe de 24/11/2015 (grifos inseridos) :
	'ADMINISTRATIVO. PENSÃO ESPECIAL DE EX-COMBATENTE. LEI DE REGÊNCIA. DATA DO ÓBITO DO INSTITUIDOR. ART. 30 DA LEI N. 4.262/63. FILHA MAIOR. BENEFÍCIO DE NATUREZA ASSISTENCIAL. REQUISITOS ESPECÍFICOS. COMPROVAÇÃO. NÃO OCORRÊNCIA.
	1. Trata-se, na origem, de Ação Ordinária contra a União objetivando a concessão de pensão especial de ex-combatente, por reversão do benefício inicialmente concedida à sua genitora.
	2. Na hipótese dos autos, o falecimento do ex-combatente ocorreu na vigência das Leis 4.242/1963 e 3.765/1960.
	3. Nos termos do art. 30 da Lei 4.242/1963, são requisitos para o pagamento da pensão especial de ex-combatente: 1) ser o ex-militar integrante da FEB, da FAB ou da Marinha; 2) ter efetivamente participado de operações de guerra; 3) encontrar-se o ex-militar, ou seus dependentes, incapacitados, sem poder prover os próprios meios de subsistência;e 4) não perceber nenhuma importância dos cofres públicos. Tais requisitos estendem-se também aos dependentes, que devem provar o seu preenchimento. Precedentes.
	4. Incontroverso, nos autos, que a ora agravante percebe dos cofres públicos benefício previdenciário de aposentadoria e pensão decorrente do falecimento de seu marido (ex-servidor público) . Logo, não preenche um dos requisitos específicos do art. 30 da Lei 4.242/1963, qual seja, ser 'incapacitados, sem poder prover os próprios meios de subsistência' e não receber 'qualquer importância dos cofres públicos'. Agravo regimental improvido. (AgRg no AgRg no REsp 1555454/SP, Ministro Relator HUMBERTO MARTINS, SEGUNDA TURMA, Julgamento: 17/11/2015) .'
	9. Ressalta-se que existe outro ato de pensão especial instituída por Juvenal Vieira em favor de suas cinco filhas: Alice Vieira Rodrigues, Elizete Vieira Pereira, Ivone Vieira da Silva, Junirce Vieira da Silva e Marizete Vieira Lemos (peça 21) . Tal ato foi julgado legal pelo Acórdão 578/2017-TCU-Segunda Câmara, da relatoria do Ministro-Substituto André Luís de Carvalho, proferido na sessão de 24/1/2017.
	10. Consulta realizada em sistemas externos disponibilizados ao TCU revela as seguintes situações em relação às pensionistas:
	Instituidor Adão Ferreira de Lima, falecido em 16/12/1985, vigência do ato em 12/4/2004:
	i.  Elizabeth Lima: além da pensão especial de ex-combatente, percebe aposentadoria por idade paga pelo Instituto Nacional do Seguro Social (INSS) , desde 8/1/2014, (Benefício: 1326116972) .
	b. Instituidor Juvenal Vieira, falecido em 15/11/1980, vigência do ato em 29/4/2003:
	i. Ivone Vieira da Silva - além da pensão especial de ex-combatente, percebe aposentadoria por invalidez previdenciária, desde 11/8/2006 (Benefício: 5175965499) .
	ii. Elizete Vieira Pereira - além da pensão especial de ex-combatente, percebe pensão por morte previdenciária, desde 26/8/2006 (Benefício: 326228991) .
	iii. Junirce Vieira da Silva - faleceu em 24/5/2014 (peça 22) .
	11. Observa-se que as acumulações, em desacordo com o que estava previsto no art. 30 da Lei 4.242/1963, ocorreram após a vigência dos atos. Desse modo, entendemos que o ato à peça 5 deve ser julgado legal, com fundamento no § 2º do art. 6º da Resolução-TCU 206/2007, com redação dada pela Resolução-TCU 237/2010, que assim dispõe:
	'Os atos que estiverem dando ensejo, no momento de sua apreciação de mérito, a pagamentos irregulares, mas que não apresentem inconsistência ou irregularidade em sua versão submetida ao exame do Tribunal, serão considerados legais, para fins de registro, com determinação ao órgão ou à entidade de origem para que, no prazo de 15 (quinze) dias, adote as medidas cabíveis com vistas à regularização dos pagamentos indevidos constatados na ficha financeira do interessado.'
	12. No que concerne ao ato à peça 7, como há outro ato que incluiu a pensionista e já foi julgado legal pelo TCU, conforme mencionado alhures, opinamos por que o Tribunal de Contas da União atribua a ele a chancela de exclusão por duplicidade, consoante Acórdão 2100/2010-TCU-Plenário.
	13. No que concerne às acumulações ilegais ocorridas após a emissão dos atos, a Corte de Contas da União proferiu o Acórdão 8410/2020-TCU-Primeira Câmara (rel. do Ministro Weder de Oliveira, sessão de 4/8/2020) , no qual decidiu que tal situação não deve perdurar. Ressalta-se que, naqueles autos, se tratava de pensão militar fundamentada na Lei 3.765/1960 que, em seu art. 29, dá a opção aos beneficiários de optar por benefícios acumuláveis, o que não ocorre aos casos ora em análise, por se tratar de pensão da Lei 4.242/1963.
	14. Desse modo, este representante do Ministério Público de Contas da União propõe julgar legais os atos de Pensão Especial de Ex-Combatente às peças 5 e 6, atribuir a chancela de exclusão por duplicidade ao ato à peça 7, determinar à Nona Região Militar que regularize a situação das pensionistas de Adão Ferreira de Lima e Juvenal Vieira, de acordo com o art. 30 da Lei 4.242/1963, e determinar à Sefip que promova as correções nos atos sugeridas no parágrafo 3º deste parecer e monitore o cumprimento do acórdão a ser proferido."
É o Relatório.

não há.

Procurador Rodrigo Medeiros de Lima.

PENSÃO ESPECIAL DE EX-COMBATENTE. LEGALIDADE DE DOIS ATOS. REGISTRO. EXCLUSÃO DE UM ATO POR DUPLICIDADE. DETERMINAÇÃO. COMUNICAÇÃO.

PENSÃO ESPECIAL DE EX-COMBATENTE (PEEC)

Secretaria de Fiscalização de Integridade de Atos e Pagamentos de Pessoal e de Benefícios Sociais (Sefip).

Trata-se de reversões em pensões especiais deferidas em prol dos beneficiários de ex-combatentes pela 9ª Região Militar sob as seguintes condições:
	Peça
	Nº de controle
	Instituidor
	Beneficiária
	Vigência
	Enviado ao TCU

	5
	10003487-06-2005-000005-8
	Adão Ferreira de Lima
	Elizabeth Lima Rios
 (filha, nascimento: 24/5/1952) 
	12/4/2004
	29/8/2005

	6
	10003487-06-2005-000003-1
	Amâncio Ribas
	Leônida Ribas
 (filha, nascimento: 28/1/1963) 
	27/12/2004
	27/10/2005

	7
	10003487-06-2005-000001-5
	Juvenal Vieira
	Elizete Vieira Pereira
 (filha, nascimento: 7/10/1950) 
	29/4/2003
	23/8/2005

2.	De todo modo, após a análise final do feito, a Sefip pugnou pela legalidade dos aludidos atos às Peças 5, 6 e 7, concedendo-lhes os respectivos registros, sem prejuízo de promover as correções nos formulários do Sisac para os aludidos instituidores (Amâncio Ribas e Juvenal Vieira) .
3.	Por sua vez, o MPTCU anuiu parcialmente à aludida proposta da unidade técnica, tendo sugerido a legalidade dos atos às Peças 5 e 6, além da exclusão por duplicidade do ato à Peça 7, sem prejuízo de ser enviada a determinação ao órgão de origem para regularizar a situação das pensionistas de Adão Ferreira de Lima e Juvenal Vieira, em sintonia com o art. 30 da Lei n.º 4.242, de 1963, e de promover, ainda, as anunciadas correções.  
4.	O TCU pode incorporar o parecer do MPTCU a estas razões de decidir.
5.	Como visto, a partir da resposta da diligência junto ao Centro de Controle Interno do Exército (Peça 16) , a unidade técnica constatou que alguns dados estariam incorretos nos atos em prol de Amâncio Ribas e Juvenal Vieira (Peças 6 e 7, respectivamente) , destacando, inclusive, que, no campo "NOME DO BENEFICIÁRIO" do ato à Peça 7, figuraria "Elizete Vieira da Silva", quando o correto seria "Elizete Vieira Pereira", além de o CPF n° 201.120.501-82 e a data de nascimento não pertencerem a Elizete Vieira da Silva (nome errado no referido ato) , mas à sua irmã (Ivone Vieira da Silva) ,  e, assim, restaria adequada a proposta para as necessárias correções nos formulários do Sisac ou e-Pessoal.
6.	O Parquet especial teria indicado, contudo, que, no momento dos óbitos dos instituidores às Peças 5 e 7, respectivamente, e no momento das reversões das pensões especiais instituídas por Adão Ferreira de Lima (falecido em 16/12/1985) e Juvenal Vieira (falecido em 15/11/1980) estaria vigente o art. 30 da Lei n.º 4.242, de 1963, e ele vedaria o pagamento concomitante da pensão como ex-combatente com qualquer importância percebida dos cofres públicos, requerendo do beneficiário a condição de incapaz para prover os próprios meios de subsistência.
7.	Ocorre que, como apurou o MPTCU, a respectiva beneficiária (Elizabeth Lima - Peça 5) perceberia a aposentadoria por idade paga pelo Instituto Nacional do Seguro Social (INSS) , desde 8/1/2014, além da aludida pensão especial; ao passo que a beneficiária (Elizete Vieira Pereira - Peça 7) perceberia a pensão por morte previdenciária, desde 26/8/2006, além dessa pensão especial como ex-combatente.
8.	Essas acumulações em dissonância com o art. 30 da Lei n.º 4.242, de 1963, teriam ocorrido, todavia, após a vigência dos aludidos atos, e, desse modo, o ato à Peça 5 pode ser julgado pela legalidade, em consonância com o § 2º do art. 6º da Resolução TCU n.º 206, de 2007.
9.	De todo modo, posteriormente ao presente processo, o órgão de origem emitiu o outro ato de pensão especial instituída por Juvenal Vieira em favor de suas cinco filhas à Peça 21 (Alice Vieira Rodrigues, Elizete Vieira Pereira, Ivone Vieira da Silva, Junirce Vieira da Silva e Marizete Vieira Lemos) e esse ato estaria livre dos erros de preenchimento, já tendo sido julgado pela legalidade por meio do Acórdão 578/2017-TCU-Segunda Câmara proferido, em 24/1/2017, no bojo do TC Processo 033.483/2016-7, de tal modo que deve ser promovida a exclusão por duplicidade do ato à Peça 7.
10.	Enfim, além da mencionada inconsistência no Sisac, o ato instituído por Amâncio Ribas à Peça 6 não teria apresentado a eventual gravidade nas inconsistências, podendo lhe ser assinalada a material legalidade. 
11.	O TCU deve assinalar, portanto, a legalidade dos atos de reversões em pensões especiais como ex-combatentes às Peças 5 e 6, ordenando-lhes o respectivo registro, sem prejuízo de determinar a exclusão do ato à Peça 7 por duplicidade, além da promoção das demais medidas ora anunciadas.
Ante o exposto, pugno pela prolação do Acórdão ora submetido a este Colegiado.
TCU, Sala das Sessões, em 2 de fevereiro de 2021.
Ministro-Substituto ANDRÉ LUÍS DE CARVALHO 
Relator